臺灣士林地方法院民事判決　九十年度訴字第一四七八號
　　原　　　告　　國新工業股份有限公司
　　法定代理人　　甲○○
　　被　　　告　　峻企業股份有限公司
　　法定代理人　　乙○○
　　　　　　　　　丙○○
右當事人間請求給付承攬報酬事件，本院判決如左：
    主    文
被告應給付原告新台幣壹佰肆拾陸萬貳仟肆佰伍拾捌元伍角及自民國九十年十一月六
日起至清償日止，按週年利率百分之五計算之利息。
被告應於原告交付附表編號十八所示一萬九千零八十四個圓套筒之同時，給付原告新
臺幣拾萬肆仟玖佰陸拾貳元，被告應於原告交付附表編號二十八所示訂貨編號ＢＵ九
００一一二號圓套筒五個之同時，給付原告新臺幣貳拾柒元伍角，及均自民國九十年
十一月六日起至民國九十一年二月二十日止，按週年利率百分之五計算之利息。
原告其餘之訴駁回。
訴訟費用由被告負擔十分之九，餘由原告負擔。
本判決第一項於原告以新台幣肆拾玖萬元供擔保後，得假執行。被告如於假執行程序
實施前，以新臺幣壹佰肆拾陸萬貳仟肆佰伍拾捌元或華南商業銀行新莊分行無記名可
轉讓定期存單為原告預供擔保，得免為假執行。
本判決第二項於原告以新台幣萬伍仟元供擔保後，得假執行。被告如於假執行程序
實施前，以新臺幣拾萬肆仟玖佰捌拾玖元伍角或華南商業銀行新莊分行無記名可轉讓
定期存單為原告預供擔保，得免為假執行。
原告其餘假執行之聲請駁回。
    事    實
甲、原告方面：
  一、聲明：
  （一）被告應給付原告新台幣（下同）一百七十九萬七千一百零四元，及自民國九
        十年十月三十日起至清償日止，按週年利率百分之五計算之利息。
  （二）願供擔保請准宣告假執行。
　二、陳述：
  （一）被告於八十九年二月起向原告訂製開模圓套筒，斜齒輪等機械材料，於原告
        模具製作完成，並打樣由被告驗收合格後即由被告下單量產，惟從八十九年
        四月起至九十年六月止，被告應給付之貨款，除八十九年七、八月已付清外
        ，總計被告尚積欠原告一百七十九萬七千一百零四元，爰依契約關係請求被
        告給付貨款及法定遲延利息。
  （二）原告所請被告給付貨款中，被告除下列二項外，其他金額均已不再為爭執，
        而下列二項之項目及數量均屬真實，茲說明如后：
      就九十年二月份之出貨單五二六六號，出貨數量一萬八千六百七十四個部分
        ：
        此部分原告已製作好成品並填妥出貨單及包裝好出貨數量，即一萬八千六百
        七十四個，通知被告要出貨時，被告表示此批訂單乃日本客戶訂錯產品，要
        原告直接報廢，被告仍會支付貨款，原告始未出貨，而被告於八十九年九月
        初下訂單後，原告即安排製作，所有製作均已在交貨期限內即八十九年十月
        十五日製作完成，並無遲延，被告抗辯此部分契約業經其解除云云，顯不足
        採。
      九十年五月十四日之數量一萬三千三百二十八個部分：
        原告於九十年五月十四日出貨數量一萬三千三百二十八個，被告確已收受此
        筆貨品無誤，被告並未告知有任何瑕疵，且迄今亦未見被告退回其所指之不
        良品，故依民法第三百五十六條第一項、第二項之規定，被告自應給付全額
        之貨款。
  （三）本件之製作物供給契約乃是由被告向原告下訂單製作模具，於模具完成後打
        樣品供被告確認，被告確認無誤後則下訂單量產再將產品交予被告，故此契
        約本既屬種類之債，而被告於收受貨品後立即驗收，若有不良品部分則立即
        通知原告表示不得請款，並要求原告另行交付，原告既已按被告之要求另行
        交付無瑕疵之物，自已負民法第三百六十四條所定出賣人之瑕疵責任，且被
        告對此部分既已再次驗收並收受貨品，自不得再為其他瑕疵擔保之請求，甚
        而拒絕付款。
  （四）原告依被告確認之模具而量產圓套筒等機械材料，並將產品交予被告，被告
        並於收受貨品後立即驗收，進而將產品交付其廠商，原告依其驗收數量而開
        立發票請款，並繳交發票百分之五營業稅，若被告對於貨品有疑義，則會以
        退票或開立折讓單方式讓原告辦理退稅，若無問題，被告即將此發票向稅捐
        機關辦理支出，而原告依交付產品及驗收合格部分開立發票，被告於八十九
        年四月至九十年六月間並未退回發票或未開立折讓單辦理退稅，是被告抗辯
        原告所交付之產品有瑕疵等均屬無稽，況被告所交予之國外廠商亦未將系爭
        產品退貨，原告抗辯更不足採信。
  （五）就被告答辯所指扣款部分，茲說明如下：
　　　被告主張應扣除模具費用三十二萬七千元云云，實屬無理：
　　　　蓋查原告依被告所訂之圖樣而設計開模，必須有模具費用，而原告已依約定
        開模設計完成後並試打樣品供被告確認，經被告確認無誤後，被告始行給付
        模具費用，此部份雙方已結清無誤，自不容被告再為爭執或主張應予扣除。
    　附表編號1、2、8、13、14、24、25款項業已扣除，被告此部分抗辯並無理
        由。附表編號28退圓套筒二萬三千四百二十二個部分，原告亦已於九十年四
        月以出貨單NO5511、5615、5636補退貨，並未再行請款，自無扣款之理。
    　品檢費：
　　　　驗收檢查之義務本即為被告應為之行為，斷無由原告負擔之理，且雙方並未
        約定品檢費用由原告負擔，且被告所謂因原告交付貨品有瑕疵部分比例甚高
        云云，實係雙方認知不同，加諸尚有其他公司熱處理之問題，並非全係原告
        之問題，況嗣後不良品亦多已補正，又在不良品中有部分之原因是由於熱處
        理後硬度不足所致，而熱處理乃被告委託鑫將金屬工業股份有限公司（下稱
        鑫將公司）處理，其目的乃在加強製品的硬度，有關熱處理後之製品原來硬
        度均經鑫將公司及原告雙重確認合格再經被告驗收合格後再寄至日本，未料
        貨寄至日本，卻發生硬度不足退貨之情事，嗣後經兩造及鑫將公司研究始知
        貨品硬度應是剛好落在其要求點之邊緣，此係被告要求硬度不同之問題並非
        原告製作有誤差，再者，由於熱處理後尺寸的變化極大，往往不易掌控，被
        告嗣後又指定另一公司即君耀公司作熱處理加工之處理，所有欲加工的尺寸
        及檢查治具均由被告告知及提供於君耀公司，君耀公司加工熱處理不良率亦
        高，被告亦將責任歸於原告，並不合理。
　　　空運費：
        原告乃一粉末冶金製造商，粉末冶金製品若經熱處理，將產生巨大之變數，
        非事先能預知或控制，被告所交付製作品，均要求須作熱處理，在一開始接
        單時，原告即反應無法依照訂單上的交期交貨，但被告答以沒關係，儘量趕
        即可，由於被告在訂單上並未言明延遲交貨之罰則，是故亦未堅持要求被告
        更改交期，且延遲非可盡歸責於原告，而係被告所要求之硬度不符其日本客
        戶要求，經其客戶退貨，再行出貨始生遲延，難歸責原告，又被告將部分貨
        品交由君耀公司加工所生不良，致退回重新加工造成交貨延遲，亦不應歸責
        於原告，是僅有少部分發生空運費問題係由原告所造成，故原告同意支付，
        惟不得即認此少數的特例，即要原告負擔全部費用。
　　　附表編號２４、２５、２８款項，原告就該部分並未請款，而附表編號１８
        確有退貨情事，原告同意扣款，但編號３３被告自承係遭日本客戶以報廢處
        理，被告並未告知有瑕疵亦未作退貨處理，自無扣款之理。
　　　不良品退運運費如附表編號１、２並非請款範圍，自無扣款之理，至於編號
        １９、２０並非編號２４、２５退貨所生之退運費，亦無扣款之理。
      代加工費及其它ＰＶＣ盤：
        附表編號８代加工費，原告已自行扣款，根本未請款，自無重覆扣款之理。
        至於ＰＶＣ盤，已全使用並運送至被告，餘者亦已歸還，亦無賠償之理。
  　　至被告所言流失日本客戶造成長期利益之損害，並未舉證，自不足採信。
乙、被告方面：
  一、聲明：
  （一）駁回原告之訴。
  （二）如受不利判決，願供現金或華南商業銀行新莊分行無記名可轉讓定期存單為
        擔保，請准宣告免為假執行。
  二、陳述：
  （一）被告確向原告訂購圓套筒、圓內齒輪、斜齒輪等機械材料，而對原告所提請
        款項目及相關出貨單等九點疑義，除下述二部分外，其餘並不爭執。其中九
        十年二月二日出貨一萬八千六百七十四個部分，係原告給付該批貨物遲延甚
        久，遭被告日本客戶取銷訂單，而解除契約；另係九十年五月十四日出貨之
        一萬三千三百二十八個，價金九萬三千二百九十六元部分，則因有瑕疵之不
        良品計一千八百八十五個應予扣除。
  （二）因原告所出貨品瑕疵甚多，並有給付遲延情事，被告因此所之出費用及所受
        損害，自得與原告之貨款請求權為抵銷茲述如左：
  　　品檢費用十七萬三千六百八十一元部分：
      (1)因原告交付貨品瑕疵比例甚高，理應全部或整批退貨，惟恐影響交貨期限及
        衍生額外費用與賠償，故兩造約定由被告依外觀、形狀為準挑選符合之貨品
        ，再以之計算品檢費用，於付款中扣除，以原告送貨數量不良率達百分之零
        點五以上時，每個品檢費用兩角，不良率達百分之一以上時，每個品檢費用
        四角計算，共計十七萬三千六百八十一元，自得與貨款主張抵銷。
      (2)原告所出不良貨品數量比率極高，絕非如原告所言係就個案計算品檢費用。
        至於熱處理之費用，包含在向原告下單訂貨之費用內，故熱處理之瑕疵，自
        屬於產品之瑕疵。
    　空運費十三萬零七百八十六元部分：
        因原告交付貨品經常發生遲延之情形，或遭被告退貨後另行交付物品時發生
        遲延，被告出貨予日本客戶係以海運方式運送，係因原告之交貨遲延或另行
        交付之物品遲延，致就該部分貨品以空運分式運送，其間衍生空運費，自屬
        給付遲延所受之損害，依民法第二百三十一條自得與貨款主張抵銷。熱處理
        之費用，已包含在向原告下單訂貨之費用內，因熱處理之瑕疵所衍生之遲延
        ，當然應歸責於原告，原告辯稱其僅就少數特例同意負擔空運費用云云，並
        不足採。
      退貨款項二十八萬五千零六十八元：
        附表編號十八、二四、二五、二八、三三項，經被告退貨，就該部分價金，
        主張與原告交付貨物同時履行抗辯。
      貨車運費三千七百九十三元：
  　　　原告所交付之瑕疵物品，遭被告退貨，被告所支出之貨車運費，如附表編號
        一、二、十九、二十，應由原告自行負擔，且原告同意扣款。
      代加工費三千二百零七元：
        原告出貨之斜齒輪表面之瑕疵，經由被告代其加工補正之費用為三千二百零
        七元，屬瑕疵之損害賠償部分，自得與貨款主張抵銷。
      其他費用一千一百六十四元：
        原告出貨均由被告提供裝卸貨物用之ＰＶＣ盤，嗣後發生短少二百九十一個
        未歸還，以每個四元計算，價值為一千一百六十四元，依民法第四百七十九
        條之規定，原告不能將借用物返還，應返還或補償其應有之價值，自得與貨
        款主張抵銷。
  　　被告為與日本客戶長期往來，按既定之計劃自費開模，與原告配合長期採購
        出貨予日本客戶，詎料因原告製造之貨品粗糙，欠缺貨品應有之價值、效用
        及品質，交貨經常遲延，終致被告之日本客戶無法繼續忍受，不再向被告下
        單採購，被告所開之模具，一夕之間變成廢物，開模所需費用三十二萬七千
        元，屬被告因原告交付貨品之瑕疵及遲延所受之損害；另被告之日本客戶因
        此流失，至少損失一百六十二萬八千七百五十三元之利益，自得與貨款主張
        抵銷。
    理    由
一、本件原告起訴主張：被告於八十九年二月起向原告訂製開模圓套筒，斜齒輪等機
    械材料，於原告模具製作完成，並打樣由被告驗收合格後即由被告下單量產，惟
    從八十九年四月起至九十年六月止，除其中八十九年七、八月均已付清外，被告
    尚積欠原告一百七十九萬七千一百零四元，是原告自得依契約關係請求被告給付
    貨款及法定遲延利息等情；被告則以：其確向原告下訂單採購圓套筒、圓內齒輪
    、斜齒輪等機械材料，然部分貨物因原告給付遲延，遭日本客戶取銷訂單，部分
    貨品有瑕疵，致被告因此支出品檢費用十七萬三千六百八十一元、空運費用十三
    萬零七百八十六元、退貨款項二十八萬五千零六十八元、退貨運費三千七百九十
    三元、代加工補正瑕疵費三千二百零七元，及原告向被告借用ＰＶＣ盤，而未歸
    還之費用一千一百六十四元，又本件關於開模所需費用三十二萬七千元及被告與
    日本客戶往來之交易，以最近二年計算扣除管理、營運成本，被告至少有一百六
    十二萬八千七百五十三元之所失利益，均屬被告確實受有之損害，自得與前揭貨
    款主張抵銷等語置辯。
二、原告主張其先委託被告開模，自八十九年四月間起至九十年六月間止陸續向被告
    訂貨，貨款共計為四百三十五萬三千二百五十六元，被告僅給付二百五十五萬六
    千一百五十二元一節，業據提出出貨單、驗收單、支票四紙為證，被告除就九十
    年二月二日出貨一萬八千六百七十四個，價金十萬二千七百零七元契約部分，抗
    辯稱：因原告給付遲延，業經其解除契約；及就原告主張九十年五月十四日出貨
    之一萬三千三百二十八個貨物，價金九萬三千二百九十六元之契約部分，抗辯稱
    ：其中一千八百八十五個有瑕疵應予扣除等情外，其餘均為被告所不爭執，是原
    告前揭主張除該二部分外，均堪信為真實。茲就被告前揭所為抗辯分述如左：
（一）採購單號為ＢＵ八九０九０，買賣價金為十萬二千七百零七元之契約：
      被告抗辯稱該契約業經其解除一節，為原告所否認。經查：該部分兩造原約定
      之交貨期限為八十九年十月十五日，為兩造所不爭執，證人即原告會計何秀慧
      雖證稱：「‧‧‧被告確實有向我訂貨，我們要出貨時被告訴訟代理人丙○○
      告訴我們因客戶訂錯貨，故請我們直接報廢貨物，要求我將該貨單傳真到被告
      公司，被告說他會付貨款，而後我們價金有減少‧‧‧因為我們出貨單是九十
      年二月二日發的，我在接獲被告電話之後被告通知我該貨物訂錯了，故我認為
      是九十年二月二日不久之前接獲被告電話不用送貨了‧‧‧」等語（見本院九
      十一年三月二十六日言詞辯論筆錄），然該批貨物原約定交貨日期既為八十九
      年十月間，證人何秀慧則證稱被告係九十年二月二日前不久告知其因訂錯貨物
      ，故毋庸送貨云云，縱屬可信，反足證原告並未依約定期限出貨，是被告所辯
      原告給付遲延應堪認定。至原告雖提出成型數量統計表欲證明其於八十九年十
      月間即已完成該批貨物，然該統計表非僅為被告所否認，且亦無從證明原告遵
      期交貨予被告之事實，自不足據為原告有利之證據。又被告既已明確告知原告
      不要該批貨物，為兩造所不爭執之事，而該批貨物既確實給付遲延，被告亦斷
      無告知不要該批貨物，卻仍允諾付款之理，故證人何秀慧就此所為之證言亦與
      常理有違，而不足採，是堪認被告確因原告給付遲延，而解除該契約。
（二）出貨日期為九十年五月十四日，買賣價金為九萬三千二百九十六元之契約：
      被告抗辯稱其中一千八百八十五個有瑕疵應予扣除云云，非僅原告否認有何瑕
      疵，且縱屬可採，被告就此亦僅得於六個月除斥期間內主張解除契約或減少買
      賣價金，或請求原告另行交付無瑕疵之物，而被告既未能舉證其已解除契約或
      減少買賣價金，自無從逕予否認該契約之效力，或逕予變動業經兩造合意之買
      賣價金。
三、按買受人對於出賣人，有交付約定價金及受領標的物之義務，民法第三百六十七
    條定有明文。原告自八十九年四月間起至九十年六月間止陸續向被告訂貨，貨款
    共計為四百三十五萬三千二百五十六元，被告僅給付二百五十五萬六千一百五十
    二元，其中採購單號為ＢＵ八九０九０，買賣價金為十萬二千七百零七元之契約
    嗣經解除，已如前述，則被告尚有一百六十九萬四千三百九十七元之買賣價金未
    付，原告自得請求被告給付。
四、二人互負債務，而其給付種類相同，並均屆清償期者，各得以其債務，與他方之
    債務，互相抵銷，觀諸民法第三百三十四條前段規定至明。茲將被告就原告主張
    之貨款請求權所為之抗辯逐一審究如左：
（一）被告抗辯原告給付之物有瑕疵，其所支出品檢費用共十七萬三千六百八十一元
      ，為原告同意支付，屬被告勞務或完成一定工作之報酬云云，為原告所否認，
      被告就此並未舉證以實其說，自難採信，其據以與原告前開貨款債權為抵銷，
      並無理由。
（二）被告抗辯原告給付遲延，致被告支出空運費用共十三萬零七百八十六元一節，
      原告就被告所指其給付遲延一事並未爭執，僅主張未必全可歸責於己云云，然
      其確未依約定期限交付品質相符之物品，而又未能舉證何以係不可歸責於己，
      是原告就此自應負損害賠償責任。經審酌被告所提出之空運費單據，被告因此
      支出空運費用為十二萬六千二百九十九元，自得與原告之貨款債權為抵銷。
（三）被告抗辯原告附表編號十八、二四、二五、二八、三三貨品不良經退貨，原告
      於交付貨品前，就該部分貨款得為同時履行抗辯一節，經查：編號十八部分，
      原告自認確有退貨一萬九千零八十四個圓套筒情事，以單價五點五元計算，該
      部分之買賣價金為十萬四千九百六十二元，就該部分自得主張同時履行抗辯。
      編號二四、二五部分原告並未請款，有兩造所不爭執之請款明細表在卷為證，
      被告自無從就該部分為同時履行之抗辯；至編號二八部分雖有退貨二萬三千四
      百二十二個之事實，惟被告嗣已補送二萬三千四百十七個無瑕疵之貨物予原告
      ，亦有兩造所不爭執之請款明細表在卷可稽，僅短少五個，以單價五點五元計
      算，是僅二七點五元貨款部分得行使同時履行行抗辯。又編號三三部分原告已
      交貨，被告僅以其客戶主張硬度不足為由擅自報廢，並未能舉證該批貨物有何
      瑕疵，自無從行使同時履行抗辯權。
（四）被告抗辯不良品退貨之運費三千七百九十三元，其中附表編號一、二部分業經
      原告於貨款中扣除，有兩造所不爭執之請款明細表在卷為憑，至附表編號十九
      之六百五十元運費部分，為附表編號十八退貨所生之運費，有託運明細表一份
      在卷為憑，而原告既同意該部分之退貨，而退貨所生之運費，本即應由原告負
      擔，原告若未同意支付，被告所為之墊付，亦可依無因管理之法律關係向原告
      主張給付運費，是該部分自得與原告請求之貨款為抵銷；至附表編號二十部分
      ，則未見被告舉證以實其說，自難採信，是被告就此所為之抵銷抗辯，亦無理
      由。
（五）被告抗辯其代加工斜齒輪表面不良費用三千二百零七元部分，業經原告於貨款
      中扣除，亦有兩造所不爭執之請款明細表附卷可參，是被告就此再為抵銷之抗
      辯即無理由。
（六）其他費用部分：
      被告主張原告向其借用ＰＶＣ盤尚有二百九十一個未還一事，為原告所否認，
      被告就原告究向其借用若干ＰＶＣ盤，並未舉證以實其說，且縱兩造就ＰＶＣ
      盤另訂立借貸契約，性質上亦為使用借貸契約，而非消費借貸關係，故被告就
      此抗辯依民法第四百七十九條消費借貸契約之規定賠償其價值，並無理由。
（七）至被告抗辯模具瑕疵，開模所需費用三十二萬七千元及被告與日本客戶往來之
      交易，以最近二年計算扣除管理、營運成本，被告至少有一百六十二萬八千七
      百五十三元之所失利益云云，均未見其就模具有何瑕疵及受有何客戶流失之損
      失，舉證以實其說，所為抵銷抗辯即與法不合。
（八）綜上所述，被告得就所支出空運費用十二萬六千二百九十九元，附表編號十九
      之退貨運費六百五十元為抵銷之抗辯，並就附表編號十八部分之價金十萬四千
      九百六十二元，得與附表編號十八之圓套筒一萬九千零八十四個為同時履行之
      抗辯，就附表編號二十八部分之價金二十七點五元部分，得與該編號之圓套筒
      五個為同時履行之抗辯，即原告尚得請求被告給付一百五十六萬七千四百四十
      八元（0000000－000000－000＝0000000 ），且就其中十萬四九百六十二元部
      分，得與附表編號十八貨物主張同時履行抗辯，就其中二十七元五角部分，得
      與附表編號二十八之貨物五個主張同時履行抗辯。
五、又按給付無確定期限者，債務人於債權人得請求給付時，經其催告而未為給付，
    自受催告時起，負遲延責任；遲延之債務，以支付金錢為標的者，債權人得請求
    依法定利率計算之遲延利息，民法第二百二十九條第二項、第二百三十三條第一
    項前段分別定有明文。再按債務人享有同時履行抗辯權者，在未行使此抗辯權以
    前，仍可發生遲延責任之問題，必須行使以後始能免責（最高法院五十年度台上
    字第一五五０號判例參照）。原告尚得請求被告給付一百五十六萬七千四百四十
    八元，且就其中十萬四千九百六十二元部分，得與附表編號十八貨物主張同時履
    行抗辯，就其中二十七點五元部分，得與附表編號二十八貨物五個主張同時履行
    抗辯已如前述，而原告九十年十月二十五日定七日催告被告給付所欠貨款，該意
    思表示於九十年十月二十九日到達被告，有竹南郵局第三八六號存證信函一份在
    卷為憑，從而，原告請求被告給付一百四十六萬二千四百五十八元五角，及自九
    十年十一月六日起至清償日止，按週年利率百分之五計算之利息，及於其交付附
    表編號十八所示之圓套筒一萬九千零八十四個同時，被告應給付十萬四千九百六
    十二元，暨於其交付附表編號二八所示之圓套筒五個同時，被告應給付二十七元
    五角，及均自九十年十一月六日起至其為抵銷抗辯之前一日即九十一年二月二十
    日止，按週年利率百分之五計算之利息為有理由，逾此部分之請求，則無理由，
    應予駁回。
六、兩造陳明願供擔保，聲請宣告假執行或免為假執行，經核原告勝訴部分，合於法
    律規定，爰分別酌定相當之擔保金額宣告之；原告其餘假執行之聲請，因訴之駁
    回而失所依據，不予准許。
七、據上論結，本件原告之訴為一部有理由，一部無理由，依民事訴訟法第七十九條
    但書、第三百九十條第二項、第三百九十二條，判決如主文。
中　　　華　　　民　　　國　　九十一　　年　　　四　　　月　　　三十　　日
                                        臺灣士林地方法院民事第一庭
~B法　　　官　方彬彬
右為正本係照原本作成。
如對本判決上訴須於判決送達後廿日內向本院提出上訴狀。
中　　　華　　　民　　　國　　九十一　　年　　　五　　　月　　　 二 　　日
~B法院書記官　蕭純純
